臺灣臺北地方法院民事判決　　　　　　　　　　　　九十三年度重訴字第八五一號
　　原　　　告　甲○○
　　訴訟代理人　林大華律師
　　　　　　　　邱國旺律師
　　被　　　告　乙○○
當事人間遷讓房屋事件，本院於民國九十三年九月十三日言詞辯論終結，判決如下：
    主  文
被告應自台北市○○區○○段三小段第四九二七建號建物（門牌號碼：台北市○○○
路○段五九巷三四號房屋地下層）騰空遷出，並將該建物返還原告及全體共有人。
訴訟費用由被告負擔。
本判決於原告以新台幣貳佰伍拾柒萬元為被告供擔保後，得假執行。但被告以新台幣
柒佰陸拾捌萬柒仟零玖拾壹元為原告預供擔保，得免為假執行。
    事實及理由
甲、程序方面：本件原告主張台北市○○區○○段三小段第四九二七建號建物（門牌
    號碼：台北市○○○路○段五九巷三四號房屋地下層）（下稱系爭建物），現由
    原告與陳子榮共有，被告無權使用系爭建物，依民法第七百六十七條、第八百二
    十一條，請求被告應從系爭建物騰空遷出，並將系爭建物返還原告等全體共有人
    。至本院九十一年度訴字第五八八四號返還不當得利等民事事件，原告係主張被
    告以侵權行為方式，與陳子榮共同侵害原告就系爭建物之所有權，而依民法第一
    百八十四條第一項、第一百八十五條規定，請求被告與陳子榮按月連帶賠償原告
    十四萬五千二百元，有被告所提民事判決書可稽（見本院卷第二０至二七頁）。
    是本件與本院九十一年度訴字第五八八四號返還不當得利等民事事件，訴訟標的
    及訴之聲明均不相同，被告辯稱原告提起本件訴訟，違反一事不再理原則云云，
    自不足取，此合先敘明。
乙、實體方面：
一、原告主張：系爭建物原由信普營造工程公司（下稱信普公司）（應有部分555500
    ／10000）與陳子榮（應有部分4500／10000）共有，嗣因信普公司之共有部分受
    法院強制執行，原告經拍賣程序承買後，於九十一年五月二十九日登記取得所有
    權，故系爭建物現由原告與陳子榮共有，惟共有人間並無分管協議，被告無使用
    系爭建物之合法權源，竟未經原告同意，擅自占用系爭建物經營停車場出租牟利
    ，侵害原告基於所有權人地位對共有物使用收益之權利，原告爰依民法第七百六
    十七條、第八百二十一條，求為命被告應從系爭建物騰空遷出，並將系爭建物返
    還原告等全體共有人之判決，並願供擔保聲請宣告假執行。
二、被告則以：陳子榮於七十九年十月二十八日，買受系爭建物之應有部分4500／
    10000，並買受應有部分5500／10000之使用權後，因與被告間有債務關係，故將
    系爭建物之全部租予被告，由被告出租所收取之租金作為清償債務用，原告於九
    十一年五月二十日才取得系爭建物應有部分5500／10000，被告並非無權占有等
    語，資為抗辯。而聲明：原告之訴及假執行之聲請均駁回，並願供擔保，請准宣
    告免為假執行。
三、原告主張系爭建物原由信普公司（應有部分5500／10000）與陳子榮（應有部分
    4500／10000）共有，嗣因信普公司之共有部分受法院強制執行，原告經拍賣程
    序承買後，於九十一年五月二十九日登記取得系爭建物應有部分5500／10000之
    所有權，故系爭建物現為原告與陳子榮共有，惟由被告占用系爭建物經營停車場
    之事實，業經原告提出建物謄本為證，被告對此亦不爭執，自堪信為真實。至原
    告主張被告係無權占有系爭建物，應從系爭建物騰空遷出，並將系爭建物返還原
    告等全體共有人等情，則為被告所否認，並以前開情詞置辯。經查：
（一）被告辯稱：原告取得系爭建物應有部分5500／10000之所有權之前，陳子榮於
      七十九年十月二十八日，買受系爭建物應有部分4500／10000之所有權，並買
      受應有部分5500／10000之使用權，一開始陳子榮是將系爭建物經營停車場之
      租金收取後，清償積欠被告之債務，九十年七月十七日陳子榮將系爭建物出租
      被告，由被告收取租金等情，並提出房屋預定買賣合約書、同意書為證，原告
      對於陳子榮當時有取得系爭建物應有部分5500／10000之使用權，且陳子榮有
      將系爭建物出租被告之事實，亦不爭執（見本院卷第五九頁），則原告於九十
      一年五月二十九日取得系爭建物應有部分5500／10000之所有權之前，系爭建
      物應有部分4500／10000之所有權人陳子榮，就系爭建物應有部分5500／10000
      有合法使用權，並有權將系爭建物全部出租予被告，固堪認定。惟按出租人於
      租賃物交付後，承租人占有中，縱將其所有權讓與第三人，其租賃契約對於受
      讓人仍繼續存在，前項規定於未經公證之不動產租賃契約，其期限逾五年或未
      定期限者，不適用之，民法第四百二十五條定有明文。本件就被告所提九十年
      七月十七日陳子榮將系爭建物出租與被告之同意書觀之，該同意書並未約定租
      賃期限，亦未經公證，依上開規定，被告自不得執與陳子榮間之租賃契約，對
      原告主張就應有部分4500／10000部分之租賃關係繼續存在。
（二）次按共有物，除契約另有訂定外，由共有人共同管理之，民法第八百二十條定
      有明文。本件被告就系爭建物之共有人即原告與陳子榮間，有何分管協議存在
      ，並不能舉證以實其說，原告主張被告無使用系爭建物之合法權源，應為可取
      。再按各共有人對於第三人，得就共有物之全部為本於所有權之請求，但回復
      共有物之請求，僅得為共有人全體之利益為之，民法第八百二十一條定有明文
      。查系爭建物為原告與其他共有人共有，被告無法提出合法占有權源已如前述
      ，從而，原告本於共有人之身分，依民法第七百六十七條、第八百二十一條規
      定，請求被告應從系爭建物騰空遷出，並將系爭建物返還原告等全體共有人，
      洵屬有據，應予准許。
丙、假執行之宣告：兩造均陳明願供擔保請准宣告假執行或免為假執行，經核均無不
    合，爰分別酌定相當擔保金額宣告之。
丁、結論：原告之訴為有理由，依民事訴訟法第七十八條、第三百九十條第二項、第
    三百九十二條第二項，判決如主文。
中　　　華　　　民　　　國　　九十三　　年　　 十 　　月　   　七   　　日
                                      民事第民三庭庭  法  官    李慈惠
正本係照原本作成
如對本判決上訴，須於判決送達後廿日內向本院提出上訴狀
中　　　華　　　民　　　國　　九十三　　年　　 十 　　月　　   八   　　日
                                                      書記官    林秀娥
